臺灣臺中地方法院刑事判決　　　　　　　96年度易字第1394號
公　訴　人　臺灣臺中地方法院檢察署檢察官
被　　　告　乙○○
上列被告因違反商標法案件，經檢察官提起公訴（九十六年度偵
字第六七一號），本院判決如下：
    主    文
乙○○行使偽造私文書，足以生損害於他人，處有期徒刑伍月，
如易科罰金，以新臺幣壹仟元折算壹日；減為有期徒刑貳月又拾
伍日，如易科罰金，以新臺幣壹仟元折算壹日。
扣案之仿冒商標商品長壽牌香煙肆拾壹包、七星牌香煙伍拾包，
均沒收。
    犯罪事實
一、乙○○前因違反商標法案件，經本院以九十五年度豐簡上字
    第二一八號判決判處有期徒刑三月，如易科罰金以銀元三百
    元折算一日，緩刑二年，於民國九十五年七月十一日確定，
    現仍在緩刑期間內。詎仍不知警惕，明知「長壽及圖」之商
    標圖樣，係由臺灣省菸酒公賣局向經濟部中央標準局（現改
    為智慧財產局）申請商標註冊，已取得商標專用權，專用期
    間至一百零一年十月三十一日止，指定使用在菸及菸草等商
    品，並已將商標專用權移轉予臺灣菸酒股份有限公司（下稱
    臺灣菸酒公司）；而「MILD SEVEN7及圖」、「MILD SEVEN
    及圖」、「Typhoon Device」之商標圖樣，係由日商日本香
    煙產業股份有限公司（下稱日煙公司）向經濟部中央標準局
    （現改為智慧財產局）申請商標註冊，已取得商標專用權，
    專用期間至一百零五年六月三十日及一百零二年十一月三十
    日止，指定使用在香煙等商品，並由傑太日煙國際股份有限
    公司（下稱傑太公司）進口銷售印有上開註冊商標之香煙，
    非經商標專用權人之同意或授權，不得在同一之商品，使用
    相同或近似於其註冊商標之商品。詎乙○○於九十五年十月
    間，明知真實姓名年籍不詳之人前來臺中市○區○○路三段
    與復興路口跳蚤市場所兜售數量不詳之香煙，其外包裝上印
    有仿冒之「長壽及圖」、「MILD SEVEN7及圖」、「MILD
    SEVEN及圖」、「Typhoon Device」之等商標圖樣，及擅自
    偽造之製造商名稱、進口商名稱等私文書，及偽造之商品條
    碼等準私文書，竟基於販賣仿冒商標商品、行使偽造私文書
    、行使偽造準私文書之犯意，以每包仿冒長壽牌香煙新臺幣
    （下同）十八元、仿冒「MILD SEVEN」香煙（下稱七星牌香
    煙）每包二十元左右之價格販入，並自九十五年十月間起至
    同年十一月二十一日止，在上開跳蚤市場之攤位上，以每包
    仿冒長壽牌香煙二十元、每包仿冒七星牌香煙二十三元之價
    格賣出，並交付前揭印有仿冒商標、偽造私文書及準私文書
    之商品而予行使，合計上開二種香煙已售出約一百餘包，均
    足以生損害於臺灣菸酒公司、日煙公司、傑太公司及不知情
    之消費者權益。嗣於九十五年十一月二十一日上午九時二十
    分許，經臺中市政府財政局人員會同臺中縣警察局霧峰分局
    員警，在上址跳蚤市場乙○○所擺設之攤位上，當場查扣其
    所販賣之仿冒長壽牌香煙四十一包、仿冒七星牌香煙五十包
    ，始悉上情。
二、案經臺灣菸酒公司代表人蔡木霖訴請臺灣臺中地方法院檢察
    署檢察官偵查起訴。
    理    由
一、訊據被告乙○○對於上開時、地擺攤銷售扣案香煙等情固坦
    承不諱，惟矢口否認有何販賣仿冒商標商品、行使偽造私文
    書及準私文書等犯行，辯稱：前來跳蚤市場兜售香煙之人曾
    告知該批香煙係賣不完剩下的真品，伊才敢出資購買，伊如
    果知道該批香煙均為仿冒之假煙，就不會販賣云云。然查：
    上開販賣仿冒長壽牌香煙之事實，業據被告於九十六年一月
    十二日偵訊時坦承不諱，復有被告與臺灣菸酒公司簽立之和
    解書一份、臺中市政府查獲違法嫌疑菸酒案件現場處理紀錄
    表一份、現場照片八張在卷足參，及仿冒長壽牌香煙四十一
    包、仿冒七星牌香煙五十包扣案為憑。又「長壽及圖」之商
    標圖樣，係由臺灣省菸酒公賣局向經濟部中央標準局（現改
    為智慧財產局）申請商標註冊，已取得商標專用權，專用期
    間至一百零一年十月三十一日止，指定使用在菸及菸草等商
    品，並已將商標專用權移轉予告訴人臺灣菸酒公司；而「
    MILD　SEVEN7及圖」、「MILD SEVEN及圖」、「Typhoon
    Device」之商標圖樣，係由被害人日煙公司向經濟部中央標
    準局（現改為智慧財產局）申請商標註冊，已取得商標專用
    權，專用期間至一百零五年六月三十日及一百零二年十一月
    三十日止，指定使用在香煙等商品，有經濟部中央標準局商
    標註冊證一份、經濟部智慧財產局商標檢索資料三份附卷可
    稽。而上開扣案香煙均非原廠生產製造，全屬仿冒品，有臺
    灣菸酒公司九十五年十二月十四日臺菸酒菸字第０九五００
    二六五九四號函、傑太公司九十五年十二月八日ＪＴＺ○○
    ○○○○○○○六號函各一份足資為憑，並經鑑定證人即臺
    灣菸酒公司行銷課人員甲○○於本院審理時證述本件扣案之
    長壽牌香煙確非臺灣菸酒公司所生產製造等語至明。再者，
    被告於跳蚤市場中以低價購入來路不明之香煙，而不循通常
    批發或零售管道取得商品供己販售，且其先前甫因販賣仿冒
    長壽牌香煙之違反商標法案件，經法院判處徒刑並宣告緩刑
    在案，有本院九十五年度豐簡上字第二一八號刑事判決、臺
    灣臺中地方法院檢察署九十五年度偵字第一六二號聲請簡易
    判決處刑書各一份在卷足稽。則被告對於此種違背一般市場
    交易模式所販入之香煙，自已具有相當之仿冒品辨識經驗，
    豈能再以不知偽品等空泛言詞冀圖塘塞卸責？是以被告前揭
    所辯並無所據，不足採信。本案事證已臻明確，被告犯行洵
    堪認定。
二、按本件扣案香煙外包裝上，分別印有製造商臺灣菸酒公司、
    日煙公司及進口商傑太公司之名稱，依其記載即足以表彰該
    等商品係由上開公司負責製造及進口，自屬私文書之一種。
    而商品條碼中「國碼」及「廠商代碼」部分，係國際商品條
    碼總會授權給各個會員國之相關單位（在臺灣為「中華民國
    商品條碼策進會」）所核發，一經電腦判讀，即可辨識為某
    國家某廠商之商品，此之「國碼」及「廠商代碼」，在國際
    貿易中相當於商號之表徵；至於特定商品之代碼，係表彰某
    廠商所生產之眾多商品之一，故仿冒他人之商品條碼，足以
    使業者經由電腦判讀後，誤以為是特定公司所生產之商品，
    自屬冒用他人名義制作之準私文書（最高法院八十九年度台
    上字第二三八五號刑事判決同此意旨）。核被告乙○○所為
    ，係犯商標法第八十二條之販賣仿冒商標商品罪、刑法第二
    百十六條、第二百十條之行使偽造私文書罪及刑法第二百十
    六條、第二百二十條第一項、第二百十條之行使偽造準私文
    書罪。另按刑事法若干犯罪行為態樣，本質上原具有反覆、
    延續延續實行之特徵，立法時既予特別歸類，定為犯罪構成
    要件之行為要素，則行為人基於概括之犯意，在密切接近之
    一定時、地持續實行之複次行為，倘依社會通念，於客觀上
    認為符合一個反覆、延續性之行為觀念者，於刑法評價上，
    即應僅成立一罪。學理上所稱「集合犯」之職業性、營業性
    或收集性等具有重複特質之犯罪均屬之，例如經營、從事業
    務、收集、販賣、製造、散布等行為概念者是（最高法院九
    十六年度台上字第一七二號刑事判決參照）。本件被告在跳
    蚤市場販賣仿冒香煙之營業性行為，係在同一地點持續進行
    ，未曾間斷，所為上開犯罪顯具有反覆、延續實行之特徵，
    從而在行為概念上，亦應認係包括一罪之集合犯，而不再依
    其各別銷售行為獨立論罪併合處罰。又被告以上開評價為集
    合犯之構成要件行為單數，同時觸犯上開數罪，並侵害告訴
    人臺灣菸酒公司、被害人日煙公司、傑太公司所享有之法益
    ，為想像競合犯，應依刑法第五十五條規定，從較重之行使
    偽造私文書罪論處。公訴意旨雖未論及被告上開販賣仿冒七
    星牌香煙及另涉犯行使偽造私文書及準私文書罪部分之犯行
    ，然此部分因與其餘業經記明起訴書之犯罪事實有想像競合
    犯之裁判上一罪關係，已如前述，應為起訴效力所及，基於
    審判不可分原則，本院自應併予審理。
三、爰審酌被告先前曾因販賣偽煙之違反商標法案件，經法院判
    處徒刑並予宣告緩刑，猶不思潔身自愛，竟於緩刑期內再次
    涉犯偽造文書及販賣仿冒商標商品之罪行，惡性非輕，本應
    嚴加責難；惟念及被告已與告訴人臺灣菸酒公司達成民事和
    解，且被告年逾六十，轉業謀生不易，為求糊口而蹈犯刑章
    ，犯罪動機並非全無值得寬憫之處；並參以被告犯罪期間之
    長短及銷售數量、於本案審理期間否認犯罪之犯後態度、犯
    罪所生危害、智識程度等一切情狀，量處如主文所示之刑，
    併諭知易科罰金之折算標準，以示懲儆。又被告上開犯罪時
    間在九十六年四月二十四日之前，且無中華民國九十六年罪
    犯減刑條例第三條第一項各款所列舉不予減刑之情形，已合
    於同條例所定之減刑要件，爰依同條例第二條第一項第三款
    之規定，減其刑期二分之一，併依同條例第九條之規定，諭
    知易科罰金之折算標準。
四、扣案之仿冒商標商品長壽牌香煙四十一包、七星牌香煙五十
    包，均為被告犯商標法第八十二條罪所販賣之商品，應依同
    法第八十三條之規定，不問屬於被告與否均予宣告沒收。而
    被告所犯商標法第八十二條之販賣仿冒商標商品罪，雖屬想
    像競合犯之輕罪，惟同法第八十三條既有義務沒收之特別規
    定，自應優先於刑法第三十八條第一項第二款之沒收條文而
    予以適用（最高法院七十九年度第三次刑事庭會議決議參照
    ），附此敘明。
據上論斷，依刑事訴訟法第二百九十九條第一項前段，商標法第
八十二條，第八十三條、刑法第十一條前段、第二百十六條、第
二百十條、第二百二十條第一項、第五十五條、第四十一條第一
項前段，中華民國九十六年罪犯減刑條例第二條第一項第三款、
第七條、第九條，判決如主文。
本案經檢察官郭明嵐到庭執行職務。
中　　華　　民　　國　　96　　年　　9 　　月　　3 　　日
                刑事第七庭    審判長法  官  陳如玲
                                    法  官  張清洲
                                    法  官  高文崇
上正本證明與原本無異。
如不服本判決，應於收送達後10日內向本院提出上訴書狀（應敘
述具體理由並附繕本）。
上訴書狀如未敘述理由，應於上訴期間屆滿後20日內補提理由書
於本院。
                                   書記官  林淑慧
中　　華　　民　　國　　96　　年　　9 　　月　　3 　　日
附錄論罪科刑法條：
商標法第八十二條：
明知為前條商品而販賣、意圖販賣而陳列、輸出或輸入者，處一
年以下有期徒刑、拘役或科或併科新臺幣五萬元以下罰金。
刑法第二百十條：
偽造、變造私文書，足以生損害於公眾或他人者，處五年以下有
期徒刑。
刑法第二百十六條：
行使第二百十條至第二百十五條之文書者，依偽造、變造文書或
登載不實事項或使登載不實事項之規定處斷。
刑法第二百二十條第一項：
在紙上或物品上之文字、符號、圖畫、照像，依習慣或特約，足
以為表示其用意之證明者，關於本章及本章以外各罪，以文書論
。
